臺灣高等法院刑事判決　　　　　　　　　　　　　　九十三年度上訴字第五六三號
　　上　訴　人　臺灣桃園地方法院檢察署檢察官
　　被　　　告　乙○○
　　指定辯護人　本院公設辯護人　甲○○
右上訴人因被告違反毒品危害防制條例等案件，不服臺灣桃園地方法院九十一年度訴
字第一一九七號，中華民國九十二年十二月三十一日第一審判決（起訴案號：臺灣桃
園地方法院檢察署九十年度偵字第九五七一號、九十一年度偵字第九二Ｏ四號），提
起上訴，本院判決如左：
    主  文
上訴駁回。
    理  由
一、公訴意旨略以：被告乙○○基於意圖販賣第二級毒品ＭＤＭＡ以營利而持有毒品
    之犯意，先後於九十年五月底某日，在桃園縣桃園市○○路、復興路口，同
    年六月二日，在桃園市○○路彰化銀行前及於同年六月八日，在桃園市○○路
    「合家歡ＫＴＶ」處，向同案被告吳啟維（由原審另行審結）以每顆二百五十元
    之代價，購買第二級毒品ＭＤＭＡ五十顆、一百顆、五十顆。嗣於九十年六月九
    日凌晨二時許，警員在桃園市○○路五五巷口，當場自被告乙○○停放在上址之
    車牌號碼ＲＩＫ—七一三號輕型機車置物箱內查獲第二級毒品ＭＤＭＡ四盒共計
    二百零一顆 (起訴書誤載為一百九十三顆）、ＧＩＹＡ牌（門號0000000
    000號）行動電話一支，復在被告乙○○位於桃園市○○路四○五號三樓之三
    膠帶一卷、ＭＤＭＡ七顆 (以上經驗餘剩一百九十六顆）、大麻煙草共重一六‧
    一七公克 (起訴記載含包裝約重三六．二公克）。因認被告涉有毒品危害防制條
    例第五條第二項之意圖販賣而持有第二級毒品罪嫌。
二、按犯罪事實應依證據認定之，無證據不得認定其犯罪事實。又不能證明被告犯罪
    者，應諭知無罪之判決，刑事訴訟法第一百五十四條第二項、第三百零一條第一
    項分別定有明文。又事實之認定，應憑證據，如未能發現相當證據，或證據不足
    以證明，自不能以推測或擬制之方法，為裁判之基礎（最高法院四十年台上字第
    八六號判例參照）；且認定犯罪事實所憑之證據，雖不以直接證據為限，間接證
    據亦包括在內，然而無論直接證據或間接證據，其為訴訟上之證明，須於通常一
    般之人均不致有所懷疑，而得確信其為真實之程度者，始得據為有罪之認定，倘
    其證明尚未達到此一程度，而有合理之懷疑存在，無從使事實審法院得有罪之確
    信時，即應由法院諭知被告無罪之判決（最高法院七十六年台上字第四九八六號
    判例參照）。
三、公訴意旨認被告乙○○涉有意圖販賣而持有第二級毒品ＭＤＭＡ之犯行，無非係
    以被告業於九十年二月三日，經警查獲非法持有ＭＤＭＡ二百顆，而ＭＤＭＡ一
    日所須施用之數量無多，是被告乙○○若非為供販賣之用，衡其需以積欠貨款之
    方式向同案被告吳啟維購買ＭＤＭＡ，且其資力不佳，實無一次大量購買之理，
    亦無將之置於機車置物箱隨身攜帶之可能，是被告顯係意圖販賣而持有第二級毒
    品為其主要論據。惟訊之被告乙○○堅決否認有意圖販賣而持有第二級毒品ＭＤ
    ＭＡ之犯行，辯稱：扣案之ＭＤＭＡ是要供己施用，伊無販賣之意圖等語。
四、證人即查獲警員洪俊德於原審調查時證述：「‧‧‧我們就在舊遠東樓下埋伏，
    我們埋伏時，看到乙○○，然後跟著他，當他走向一台機車打開車座蓋時，我們
    就前去臨檢，就查獲被告手持四盒ＭＤＭＡ的藥丸，那是被告從機車置物箱拿出
    來的。」、「（問：查獲時有無再分成一小包一小包？）沒有。」等語；證人即
    查獲警員楊吉川於原審調查時證述：「‧‧我們是等乙○○把東西拿起來後，靠
    近他，才知道他手上拿的是搖頭丸‧‧」等語，從而，就本件查獲過程言，警方
    並無確切掌握被告持有第二級毒品ＭＤＭＡ之原因係為供販賣之用之事證，且被
    告因本次被查獲，確有施用毒品之行為，經原法院以九十年度毒聲字第二五一七
    號裁定應送勒戒處所觀察、勒戒，執行觀察勒戒後，因無繼續施用毒品傾向，復
    經臺灣桃園地方法院檢察署檢察官以九十年度毒偵字第二二一五號為不起訴處分
    確定，此有上開裁定、不起訴處分書各一份在卷足憑，可見被告原即有施用毒品
    之犯行，被告辯稱：查獲之ＭＤＭＡ係供己施用等語，尚非無據。又按意圖販賣
    而持有毒品與施用毒品二種犯罪態樣，其所侵害社會法益之輕重有別，所涉罪名
    與刑罰亦差異甚鉅，本院認為於認定被告有無販賣意圖而持有毒品之罪嫌時，尤
    應審慎為之，應採嚴格證據主義，所謂「販賣意圖」，更應有足夠證據以資佐證
    ，尚難徒以查獲之毒品數量多，即逕認有販賣意圖。本件被告為警查獲時，並非
    將ＭＤＭＡ放在身上，而有隨身攜帶販賣之嫌，且查獲之第二級毒品ＭＤＭＡ亦
    未有經分裝之情形，復未發現大量分裝袋、帳冊等其他足徵被告確有意圖販賣持
    有第二級毒品之相關旁證，究難僅以在被告使用之機車查獲第二級毒品ＭＤＭＡ
    數量多達一百九十三顆，即逕認被告有意圖販賣而持有上開毒品之情事。雖扣案
    之第二級毒品ＭＤＭＡ數量不少，然此並非必然表示係供意圖販賣之用，況毒品
    販賣者同意購買毒品之人賒欠，亦屬常有之情，公訴人徒以被告持有前開扣案之
    第二級毒品ＭＤＭＡ多達一百九十三顆，且係以積欠貨款之方式購買之，有違常
    情云云，而認被告係意圖販賣而持有第二級毒品ＭＤＭＡ，尚嫌速斷。是綜上，
    公訴人並未積極舉證，而其所依憑之證據，在客觀上顯未達於通常一般之人均不
    致於有所懷疑，而得確信被告確有「販賣意圖」而持有第二級毒品ＭＤＭＡ之犯
    行，自難遽對被告繩以該罪，原審法院為被告無罪諭知，核無不合。
五、公訴人上訴意旨略以：(一)警員洪俊德、楊吉川二人業於原審法院審理時證稱係渠
    等根據檢舉指稱被告乙○○專門在舊遠東百貨公司三樓ＰＵＢ販賣搖頭丸，才在
    該處埋伏，尾隨被告至機車旁查獲，並扣得被告自機車車座蓋內取出之四盒ＭＤ
    ＭＡ藥丸（共二百零一顆，起訴書誤載為一百九十三顆）等情，顯見本件員警並
    非漫無目的之臨檢，而係於執勤前，基於客觀合理之懷疑，鎖定被告可能涉有販
    賣ＭＤＭＡ之嫌疑，迄被告自行取出四大盒之ＭＤＭＡ並拿在手上時，始以現行
    犯之方式逮捕被告。(二)警員查獲被告時，被告已將機車內之ＭＤＭＡ拿在手上，
    且以裝藥品用之小盒子分裝為四大盒（大盒內再細分小盒），此業據警員洪俊德
    、楊吉川二人於原審指證屬實，復有查獲被告所有之毒品（含藥盒包裝）外觀照
    片一張附卷足稽，原審認定被告為警查獲時，未將ＭＤＭＡ放在身上，且查獲之
    第二級毒品ＭＤＭＡ亦未有經分裝情形等認定，容有誤會。(三)訊據被告乙○○於
    原審九十二年五月一日審理時，供稱渠於九十年四、五月間認識吳啟維，並向吳
    啟維購買約五次之ＭＤＭＡ藥丸，每顆ＭＤＭＡ新台幣（下同）二百五十元，所
    購買之數量則前後供述不一，或云二十顆、三十顆、五十顆，前後約購買二百多
    顆，渠一天施用二至三顆ＭＤＭＡ，有時二、三天用一次，渠在護膚店當少爺，
    一個月月薪二萬五千元至三萬元等語；又於原審九十二年七月二十一日審理時，
    供稱：渠先後向吳啟維購買三次ＭＤＭＡ，第一次是九十年五月底在中華路、中
    正路ＫＩＳＳ舞廳樓下，向吳某買五十顆並給付一萬二千五百元；第二次是九十
    年六月初在民生路、安樂街中央信託局旁巷子，向吳某買一百顆並給付二萬五千
    元；第三次是九十年六月八日晚上八點多（嗣旋於九十年六月九日凌晨二時許遭
    警查獲），在合家歡ＫＴＶ，向吳某買一百二十顆，當時渠身上沒有帶錢，吳某
    說下次再給錢，當時渠一天施用二、三顆ＭＤＭＡ等語。參諸同案被告吳啟維遭
    警方查獲時，身上所有之帳單一紙，其上亦記載「草Ｅ三萬」，被告乙○○亦坦
    承該字樣係指乙○○欠吳某三萬元，核與被告於九十二年七月二十一日法院審理
    時所供情節（賒欠三萬元買一百二十顆ＭＤＭＡ）相符，堪予認定，則被告先後
    於九十年五月底、六月初、六月八日等三次不到二十天之時間內，向吳啟維購買
    二百七十顆ＭＤＭＡ，再依被告施用ＭＤＭＡ之習慣，縱以每日二、三顆計算，
    亦不過使用五十顆左右而已，即九十年五月底所購買之份量已足，何須再花費多
    達其所能賺取二個月薪資以上之價格，而於九十年六月初購買一百顆及於九十年
    六月八日購買一百二十顆之份量？況警方於九十年六月九日凌晨二時許查獲被告
    時，在被告機車上扣得ＭＤＭＡ四盒，共二百零一顆，則扣除同日即九十年六月
    八日晚間八點多被告所新購一百二十顆之數量，被告於向吳啟維新購時，其身上
    （或機車內）尚有ＭＤＭＡ八十一顆之鉅量，苟非為販賣目的，被告又何須向吳
    啟維新購一百二十顆，且係以賒欠貨款方式為之，復於購得後即前往遭檢舉之舊
    遠東百貨公司三樓ＰＵＢ，而在樓下為警查獲？綜上所述，堪認被告所辯扣案Ｍ
    ＤＭＡ均係供自用云云，顯非可採，原審此部分事實認容有疑問，請撤銷原判決
    ，另為合法適當之判決云云。惟查，公訴人上訴意旨所述各情，仍以被告所持有
    數量尚菲之毒品，與一般施用者所持有之數量不相當，而臆斷被告有販賣之意圖
    ，仍無其他積極事證以資佐證，依「罪證有疑、利歸被告」之法理，依前揭說明
    ，本院仍認被告販賣毒品之意圖亦屬無法證明，上訴核無理由，應予駁回。
據上論斷，應依刑事訴訟法第三百六十八條，判決如主文。
本案經檢察官王安明到庭執行職務。
中　　　華　　　民　　　國　　九十三　　年　　　五　　　月　　　六　　　日
                        臺灣高等法院刑事第七庭
                            審判長法  官  吳　啟　民
                                  法  官  施　俊　堯
                                  法  官  蘇　隆　惠
右正本證明與原本無異。
檢察官如不服本判決，應於收受送達後十日內向本院提出上訴書狀，其未敘述上訴之
理由者並得於提起上訴後十日內向本院補提理由書（均須按他造當事人之人數附繕本
）。
                                  書記官  周　素　秋
中　　　華　　　民　　　國　　九十三　　年　　　五　　　月　　　六　　　日
